【裁判字號】    95,抗,11
【裁判日期】    950209
【裁判案由】    重利
【裁判全文】
臺灣高等法院花蓮分院刑事裁定            95年度抗字第11號
抗  告  人  甲○○
                    （
            乙○○
                    （
上列二人共同
選任辯護人    陳清華律師
上列抗告人因被告重利等案件，不服臺灣花蓮地方法院中華民國
95年1月25日（94年度聲羈更字第4號）裁定，提起抗告，本院裁
定如下：
    主  文
抗告駁回。
    理  由
一、抗告意旨略以：
  (一)被告2人雖於偵查中傳喚未到庭，經檢察官簽發拘票執行拘
    提，然94年11月29日被告2人係由辯護人陪同，主動前往花
    蓮縣警察局到案說明，並非經警察機關拘提到案，自不得僅
    因被告2人嗣後於拘票上簽名，即謂已符合「拘提」須由警
    察機關行使強制力之要件，且被告2人經送地檢署後，檢察
    官亦未行使逮捕行為。因此，原審裁定羈押被告，不符刑事
    訴訟法第228條第4項「逮捕拘禁前置原則」。
  (二)被告2人所犯僅為重利、恐嚇等罪名，非屬5年以上之重罪，
    且主要共犯張松廣等人已遭羈押，其餘共犯已陸續交保候傳
    ，被告自無反覆實施犯罪之可能，至於部分被害人未遭傳訊
    係因偵辦進度遲延，不能以此反而推論被告有勾串、恐嚇被
    害人之虞之行為。因此，原裁定將被告2人羈押，違反比例
    原則，爰聲請撤銷原裁定等語。
二、按拘提係屬對人之強制處分權，須應用國家之公權力以強制
    之方法實施，惟若司法警察或司法警察官，非以強制方法執
    行，而係被告「自行到案說明」或「自願協同偵辦」後，始
    要求被告於拘票上簽名，參酌同第228條第4項被告如非強制
    到案，而係「經傳喚、自首或自行到場者，檢察官於訊問後
    認有第101條第1項各款或第101條之1第1項各款所定情形之
    一，而有羈押之必要者，得予逮捕，並將逮捕所依據之事實
    告知被告後，聲請法院羈押之。」規定之法理，檢察官既得
    對自願到案之被告予以逮捕，司法警察或司法警察官既係承
    檢察官之命執行拘提，自亦得對於自願到場之被告執行拘提
    。因此，本件拘提形式上仍符合刑事訴訟法第78條第1項：
    「拘提，由司法警察或司法警察官執行，並得限制其執行之
    期間。」、同法第80條前段：「執行拘提後，應於拘票記載
    執行之處所及年、月、日、時；如不能執行者，記載其事由
    ，由執行人簽名，提出於命拘提之公務員。」規定之要件。
三、查被害人余文堂、張木田、黃鳳英、卓春美、張阿春、賴建
    宏、王慶惠等人因積欠龍捲風電子遊戲場及地下錢莊等債務
    ，遭被告與其餘共犯暴力討債或恐嚇威脅等情，業據上開被
    害人於警詢中證述綦詳，共犯涂志龍亦供稱：被告乙○○為
    威盛財務管理公司負責人等語，並有共犯少年彭字宇、陳泓
    宇之供述，及卷附監聽譯文、扣案證物足證，是被告2人犯
    罪嫌疑重大，且上開部分被害人於偵查中亦證稱：於警局製
    作警訊筆錄後，復因本案遭他人恐嚇須更改證詞等語。綜上
    ，原審因而認有事實足認被告2人有勾串證人之虞，且有反
    覆實施刑法第305條恐嚇危害安全罪之虞，而有羈押禁見之
    必要，將被告2人予以羈押禁見，經核並無不當。被告2人抗
    告主張原羈押裁定不當，並無理由，應予駁回。
四、據上論結，應依刑事訴訟法第412條前段，裁定如主文。
中    華    民    國    95    年    2     月      9   日
                  刑事庭審判長法  官  謝志揚
                              法  官  蔣有木
                              法  官  湯文章
以上正本證明與原本無異。
本件不得再抗告。
                              書記官  李德霞
中    華    民    國    95    年    2    月      9    日


司法院資訊處製作；財團法人民間司法改革基金會備份。
